【裁判字號】    97,裁,674
【裁判日期】    970124
【裁判案由】    營利事業所得稅
【裁判全文】
最  高  行  政  法  院  裁  定
                                     97年度裁字第00674號
抗  告  人  信鴻營造有限公司
代  表  人  甲○○
相  對  人  財政部臺灣省北區國稅局
代  表  人  陳文宗
上列當事人間營利事業所得稅事件，抗告人對於中華民國96年3
月29日臺北高等行政法院95年度訴字第02769號裁定提起抗告，
本院裁定如下︰
    主  文
原裁定廢棄。
    理  由
一、抗告法院認為抗告為有理由者，應廢棄或變更原裁定；非有
    必要，不得命原法院或審判長更為裁定，行政訴訟法第272
    條準用民事訴訟法第492條規定甚明。
二、原裁定以：抗告人前對於相對人民國94年12月19日北區國稅
    法一字第0940024755號復查決定（下稱原處分）不服，提起
    訴願，惟於訴願決定作成前，被上訴人以95年5月8日北區國
    稅法一字第0950011923號復查決定(下稱原復查決定)撤銷原
    處分，另作成追減全年（92年度）所得額新臺幣(下同)440,
    716元之決定，原處分溯及既往失效而不存在。訴願決定以
    原處分已不存在，為不受理之決定，於法並無不合。抗告人
    復對之提起撤銷訴訟，應屬不備起訴要件，而依行政訴訟法
    第107條第1項第10款後段之規定，認抗告人所提之訴不合法
    ，裁定駁回之，固非全然無見。惟按「違法行政處分於法定
    救濟期間經過後，原處分機關得依職權為全部或一部之撤銷
    ．．．」行政程序法第117條前段定有明文。本件原復查決
    定之主文雖載為：「撤銷本局94年12月19日北區國稅法一字
    第0940024755號復查決定。追減全年所得額新台幣440,716
    元」，惟其原意應係將原處分核定抗告人92年度之全年營利
    事業所得額22,787,529元，超過22,346,813元之部分撤銷，
    而該未經撤銷之部分（即核定全年所得額22,346,813元），
    對抗告人仍屬不利，且應認該部分之行政處分未經原復查決
    定撤銷而依然存在，而非由原處分全部轉換為原復查決定。
    則抗告人對該未經撤銷之部分，認為違法或不當，致損害其
    權利或利益，依訴願法第1條第1項之規定，即非不得提起訴
    願，訴願決定為不受理之諭知，自有違誤；原裁定法院不察
    未予糾正，逕認原處分全部溯及既往而失效不存在，以抗告
    人所提之訴不備起訴要件，從程序上駁回其訴，難謂合法。
    抗告意旨雖未指摘及此，然原裁定既非合法，即應認本件抗
    告有理由，且有由原裁定法院更行調查後，另為實體審認之
    必要，爰依行政訴訟法第104條、民事訴訟法第95條、第78
    條，裁定如主文。
中    華    民    國    97    年    1     月    24    日
                    最高行政法院第三庭
                        審判長法官  黃  璽  君
                              法官  林  茂  權
                              法官  鄭  忠  仁
                              法官  黃  本  仁
                              法官  吳  東  都
以  上  正  本  證  明  與  原  本  無  異
中    華    民    國    97    年    1     月    24    日
                              書記官  王  福  瀛


司法院資訊處製作；財團法人民間司法改革基金會備份。
